【裁判字號】    96,訴,4158
【裁判日期】    970731
【裁判案由】    勞保
【裁判全文】
臺北高等行政法院裁定
                                     96年度訴字第04158號
原      告  甲○○
被      告  勞工保險局
代  表  人  乙○○（總經理）
上列當事人間因勞保事件，原告不服行政院勞工委員會中華民國
96年11月29日勞訴字第0960026278號訴願決定，提起行政訴訟。
本院裁定如下︰
    主  文
原告之訴駁回。
訴訟費用由原告負擔。
    理  由
一、按提起撤銷訴訟，須以經過合法訴願為其前提，其未經過合
    法訴願程序，提起行政訴訟，自非法所許，此觀行政訴訟法
    第4 條第1 項規定甚明。又「原告之訴，有左列各款情形之
    一者，行政法院應以裁定駁回之。但其情形可以補正者，審
    判長應定期間先命補正．．．。十起訴不合程式或不備其他
    要件者。」為同法第107 條第1 項第10款所明定。次按「人
    民對於中央或地方機關之行政處分，認為違法或不當，致損
    害其權利或利益者，得依本法提起訴願。但法律另有規定者
    ，從其規定。」訴願法第1 條定有明文。其中「法律另有規
    定者，從其規定。」係指就特定類別事件，法律規定不服行
    政處分之當事人，提起訴願之前應先經先行程序，而先行程
    序亦屬行政程序之一環。又「中央主管機關統籌全國勞工保
    險業務，設勞工保險局為保險人，辦理勞工保險業務。為監
    督勞工保險業務及審議保險爭議事項，由有關政府代表、勞
    工代表、資方代表及專家各佔4 分之1 為原則，組織勞工保
    險監理委員會行之。．．．勞工保險爭議事項審議辦法，由
    中央主管機關擬訂，報請行政院核定之。」、「本辦法依勞
    工保險條例第5 條第3 項規定訂定之。」、「投保單位、被
    保險人、受益人或全民健康保險醫事服務機構（以下均稱申
    請人）對勞工保險局（以下簡稱勞保局）下列事項之核定發
    生爭議時，得依本辦法規定申請審議：．．．四有關保險給
    付事項。．．．」、「申請人依前條規定申請審議時，應於
    接到勞保局核定通知文件之翌日起60日內，填具勞工保險爭
    議事項審議申請書，並檢附有關證件經由勞保局向勞工保險
    監理委員會申請審議。」勞工保險條例第5 條、勞工保險爭
    議事項審議辦法第1 條、第2 條及第3 條第1 項前段分別定
    有明文。是以，當事人因勞保爭議，不服勞工保險局之核定
    ，應先向勞工保險監理委員會申請審議，若不服爭議審定，
    再行提起訴願以救濟之。再按「訴願之提起，應自行政處分
    達到或公告期滿之次日起30日內為之。」、「訴願之提起，
    以原行政處分機關或受理訴願機關收受訴願書之日期為準。
    」、「訴願人不在受理訴願機關所在地住居者，計算法定期
    間，應扣除其在途期間。．．．前項扣除在途期間辦法，由
    行政院定之。」、「期間之計算，除法律另有規定外，依民
    法之規定。」、「訴願事件有左列各款情形之一者，應為不
    受理之決定：一．．．二提起訴願逾法定期間或未於第57條
    但書所定期間內補送訴願書者．．．」、「以日、星期、月
    或年定期間者，其始日不算入。」、「以日、星期、月或年
    定期間者，以期間末日之終止，為期間之終止。」訴願法第
    14條第1 項、第3 項、第16條、第17條、第77條第2 款及民
    法第120條第2項、第121條第1項分別定有明文。
二、本件背景事實：緣勞工保險被保險人（投保單位：世華醫院
    ）蘇繼鋒於民國（下同）91年8 月6 日死亡，由原告（原名
    羅久妹、羅媛）以配偶身分，檢據申請蘇繼鋒本人死亡給
    付35個月計新臺幣1,321,250 元，並經被告核付在案。嗣經
    被告重新審查，以原告與蘇繼鋒之婚姻因重婚無效，其原領
    蘇繼鋒本人死亡給付35個月乙案，乃於96年4 月9 日以保給
    命字第09660177541 號函（下稱原處分）改核定為不予給付
    ，並應退還被告銷帳。原告不服，向勞工保險監理委員會申
    請審議，經該會於96年7 月16日以96保監審字第1319號審定
    書審定申請審議駁回後，提起訴願，經訴願決定以訴願逾期
    而為訴願不受理決定，原告遂向本院提起行政訴訟，聲明請
    求撤銷訴願決定及原處分云云。
三、本院查：
  (一)本件原告起訴後，被告之代表人已由廖碧英變更為乙○○，
    茲由新任代表人具狀聲明承受訴訟，核無不合，應予准許。
  (二)依首開說明，當事人就勞工保險爭議事件不服被告之原處分
    ，應先向勞工保險監理委員會申請審議，若不服爭議審定，
    依訴願法第14條第1 項規定，應於收受爭議審定書30日內提
    起訴願。經查，上揭審定書於96年7 月18日合法送達原告，
    此有郵務送達證書附原審定卷可稽。而原告設址新竹縣，扣
    除在途期間4 日，是以，原告提起訴願之期間應自96年7 月
    19日起算，計至96年8 月21日（星期二）即已屆滿。惟原告
    遲至96年9 月19日始向訴願機關提起訴願，此有蓋有行政院
    勞工委員會收文日戳之原告訴願狀可憑（參訴願卷），則原
    告提起訴願已逾30日之法定不變期間，自為法所不許，訴願
    決定以訴願逾期，從程序上為訴願不受理之決定，並無不合
    。從而，原告提起本件訴訟，未經合法訴願程序，依首揭規
    定，顯非合法，應予駁回。又本件既因原告提起訴願已逾期
    不合法應予駁回，原告其餘實體主張是否有理由，即毋庸予
    以審究，併此明。
四、依行政訴訟法第107 條第1 項第10款、第104 條、民事訴訟
    法第95條、第78條，裁定如主文。
中    華    民    國    97    年    7     月    31    日
                   臺北高等行政法院第四庭
                             審判長法  官  胡方新
                                   法  官  李玉卿
                                   法  官  陳秀
上為正本係照原本作成。
如不服本裁定，應於送達後10日內向本院提出抗告狀（須按他造
人數附繕本）。
中    華    民    國    97    年    7     月    31    日
                                   書記官  楊子鋒


司法院資訊處製作；財團法人民間司法改革基金會備份。
